【裁判字號】    98,易,1582
【裁判日期】    990324
【裁判案由】    竊盜
【裁判全文】
臺灣高雄地方法院刑事判決              98年度易字第1582號
公  訴  人  臺灣高雄地方法院檢察署檢察官
被      告  戊○○
選任辯護人  吳剛魁律師
上列被告因竊盜案件，經檢察官提起公訴（98年度偵字第11172
號），本院判決如下：
    主  文
戊○○無罪。
    理  由
一、公訴意旨略以：被告戊○○與甲○○兩人原係主雇關係，甲○○曾向戊○○租用其位於高雄縣桃源鄉桃源村北進巷108
    號之2 住處，供甲○○作為施工人員休息處所及擺放施作水
    管工程材料、工具之用。嗣戊○○見有利可圖，竟意圖為自
    己不法之所有，於民國98年3 月3 日前之某時許，趁甲○○
    於承攬「高雄縣桃源鄉桃源村公所四社部落簡易自來水改善
    工程」不注意之際，竊取甲○○所有放置在高雄縣桃源鄉四
    社部落總水塔旁邊，預備用以更換自來水管所用之HPE 管23
    枝，管頭及管尾以紅色管帽套住，管上印有桃源鄉公所公物
    字樣，每支7 尺長，每尺新台幣（下同）50元，價值8050元
    。嗣甲○○於98年3 月3 日上午7 時30分許，至上址準備施
    工時，發覺上開物品遭竊，經報警處理後，於同年月24日為
    警在戊○○位於高雄縣桃源鄉四社部落工寮旁，查獲上開HP
    E 管23枝（已發還甲○○），始悉上情。因認被告涉犯刑法
    第320 條第1 項竊盜罪嫌。
二、按犯罪事實應依證據認定之，無證據不得認定犯罪事實。又
    不能證明被告犯罪者，應諭知無罪之判決，刑事訴訟法第15
    4 條、第301 條第1 項分別定有明文。又事實之認定，應憑
    證據，如未能發現相當證據，或證據不足以證明，自不能以
    推測或擬制之方法，為裁判基礎（最高法院40年台上字第86
    號判例參照）。另認定犯罪事實所憑之證據，雖不以直接證
    據為限，間接證據亦包括在內；然而無論直接或間接證據，
    其為訴訟上之證明，須於通常一般之人不致有所懷疑，而得
    確信其為真實之程度者，始得據為有罪之認定，倘其證明尚
    未達到此一程度，而有合理之懷疑存在時，即無從為有罪之
    認定（最高法院76年台上字第4986號判例參照）。又告訴人
    之告訴，係以使被告受刑事訴追為目的，是其陳述是否與事
    實相符，仍應調查其他證據以資審認（最高法院53年台上字
    第1300號判例參照）。
三、公訴意旨認被告涉有上揭犯罪事實，無非係以：(一)證人即告
    訴人甲○○之警詢證詞；(二)現場照片6 幀；(三)贓物認領保管
    單；(四)高雄縣政府警察局六龜分局桃源分駐所受理各類案件
    紀錄表等為其論據。並認告訴人所有之前揭HPE 管並不排除
    可由1 人搬運，且告訴人所承攬之高雄縣桃源鄉桃源村公所
    四社部落簡易自來水改善工程之地點均係在偏僻路徑上，除
    當地住戶或熟悉當地路徑之人外，鮮無可能由非住戶之以外
    之他人可以在前址先竊取告訴人之HPE 管後，再將HPE 管搬
    運置被告所有之前開土地上藏放等待適當時機加以變賣或移
    作他用之可能，此有高雄縣政府警察局六龜分局98年6 月1
    日高縣六警偵字第0980020909號函附資料在卷可按。況審之
    被告於警詢中自承：「（甲○○工程所失竊HPE 管。98年3
    月3 日失竊至今98年3 月24日東西在你工地，請問時間那麼
    久？你為何沒發現？）我就是沒發現，我就是不知道」、「
    （你平常多少天到工寮去？）我每天都會去」等語，復於偵
    查中亦供稱：「（每天都會去四社部落工寮嗎？）是，我每
    天去。」等語，準此，衡情被告既每天均會至其所有之上址
    工寮巡視，則何以從未發現在其工寮附近藏放有告訴人所有
    失竊HPE 管？是辯護人之辯護意旨，與一般經驗法則有違，
    而無從採信。訊據被告否認有何竊盜之犯行。
四、證據能力部分
  (一)告訴人甲○○之警詢時之陳述，應係其於審判外之陳述，且
    經甲○○到本院作證，其證述內容與其警詢陳述內容尚無二
    致，即無法依刑事訴訟法第159 條之2 規定，回復其證據能
    力，故依同法第159 條第1 項規定應認無證據能力。
  (二)員警丙○○於98年5 月17日職務報告，應係其於審判外之陳
    述，且經丙○○到本院作證，其證述內容與職務報告內容並
    無二致，即無法依刑事訴訟法第159 條之2 規定，回復其證
    據能力，故依同法第159 條第1 項規定應認無證據能力。
  (三)其餘本院以下所引用之具傳聞性質之證據，檢察官、被告及
    選任辯護人於本案言詞辯論時，均同意有證據能力，本院審
    酌各該證據均非違法蒐證取得之證據，且依該證據作成情況
    作為證據應為適當，依刑事訴訟法第159 條之5 第1 項規定
    ，應有證據能力。
五、經查：
  (一)本件告訴人所失竊之HPE 管23枝係於被告所有位於高雄縣桃
    源鄉四社部落工寮旁所尋獲，為被告所不爭執，且有前往上
    開地點起出HPE 管之時任高雄縣警察局六龜分局桃源分駐所
    員警丙○○、內政部警政署國家公園警察大隊玉山警察隊梅
    山小隊員警簡敏男及告訴人甲○○證述在卷（本院易字卷第
    20至26、26頁反面至28頁、第53頁）及查獲時之蒐證照片附
    卷可按（警卷第14至16頁）。
  (二)證人即告訴人甲○○雖於本院結證稱：之所以懷疑HPE 管為
    被告所竊取，係因HPE 管運到工地時，被告曾向其表示可不
    可以一些HPE 管給他，後來HPE 管不見了，所以才有這樣的
    懷疑等語（本院易字卷第50頁反面），惟依上開說明，告訴
    人之陳述是否與事實相符，仍應調查其他證據以資審認，是
    以檢察官雖提出現場照片、贓物認領保管單、高雄縣政府警
    察局六龜分局桃源分駐所受理各類案件紀錄表等證據，用以
    補強告訴人之證述，惟上開證據，亦僅足證HPE 管為告訴人
    所失竊，而於被告上開工寮旁之土地上尋獲等事實，尚難認
    定HPE 管為被告所竊取，而為不利於被告之認定。
  (三)檢察官雖以被告既每天前往上開工寮，豈會沒有發現土地上
    有該HPE 管，足認該HPE 管為被告所竊取後所置放於該處等
    語。惟HPE 管所置放之位置在路旁即可看到，有證人甲○○
    於本院證述在卷（本院易字卷第53頁）及照片可證（警卷第
    14頁下面照片），而該處為一般人均可通行，亦有證人即高
    雄縣桃源鄉公所技佐乙○○結證在卷（本院易字卷第47頁）
    ，則果為被告所竊取，依常理而論，應置於隱蔽之處所，以
    防他人發現；又該HPE 管上於出廠時即烙印上桃源鄉公所之
    字樣，需以鐵器始能刮除，又與一般人家所使用之塑膠水管
    有顯著之不同，且非有特殊之器械亦無法完成接合，均據證
    人乙○○、甲○○證述在卷（本院易字卷第46頁反面、53頁
    反面），是以該HPE 管顯而易見為桃源鄉公所之公物，又無
    法為尋常使用，被告有何動機要竊取該HPE 管；另證人甲○○證稱係被告先告知HPE 管不見了，HPE 管到工地是被告幫
    他運上去的，運上去之後並沒有與被告清點數量等語（本院
    易字卷第50頁反面、54頁），則告訴人既未清點進場之HPE
    管數量，則無法確實掌握施工中之HPE 管餘料數量是否正確
    ，如被告要竊取HPE 管大可混水摸魚，又何須於竊取後，特
    別提醒告訴人HPE 管有不見了之情。綜上，僅由HPE 管係於
    被告上開工寮旁起出乙情，尚難排除上開合理懷疑之存在，
    依前揭說明，自應為有利於被告之認定。
六、綜上所述，公訴人所舉之上開證據資料，顯然無法說服本院
    形成被告有罪之確信，公訴人復未提出其他積極之證據，足
    資證明被告有何公訴人所指竊盜之犯行，不能證明被告犯罪
    ，自應為被告無罪判決之諭知。
據上論斷，依刑事訴訟法第301 條第1項，判決如主文。
本案經檢察官丁○○到庭執行職務。
中    華    民    國    99    年    3     月    24    日
                  刑事第四庭    法  官  施介元
以上正本證明與原本無異。
如不服本判決應於收受判決後10日內向本院提出上訴書狀，並應
敘述具體理由。其未敘述上訴理由者，應於上訴期間屆滿後20日
內向本院補提理由書(均須按他造當事人之人數附繕本)「切勿逕
送上級法院」。
中    華    民    國    99    年    3     月    24    日
                                書記官  葉玉芬

司法院資訊處製作；財團法人民間司法改革基金會備份。
